【裁判字號】    97,易,977
【裁判日期】    970827
【裁判案由】    詐欺
【裁判全文】
臺灣士林地方法院刑事判決               97年度易字第977號
公  訴  人  臺灣士林地方法院檢察署檢察官
被      告  乙○○
上列被告因詐欺案件，經檢察官提起公訴（97年度偵字第4388號
），及臺灣臺北地方法院檢察署檢察官移送併辦（97年度偵字第
6832號），被告於本院準備程序中就被訴之事實為有罪之陳述，
經本院合議庭裁定改由受命法官獨任依簡式審判程序審理並判決
如下：
    主  文
乙○○幫助意圖為自己不法之所有，以詐術使人將本人之物交付
，處有期徒刑月，如易科罰金以新台幣壹仟元折算壹日。
    事  實
一、乙○○明知將自己銀行帳戶提供他人使用而成為人頭帳戶，
    依一般社會生活之通常經驗，本可預見將成為不法集團收取
    他人受騙款項之用，而幫助他人從事詐欺犯罪，竟仍不違背
    其本意，基於幫助詐欺之犯意，民國97年1 月間，在臺北縣
    板橋市後火車站某速食店內，將其所有中國信託商業銀行（
    下稱中信銀行）忠孝分行帳號00000000000000號之存摺、提
    款卡、密碼及身分證影本，交付予姓名年籍不詳之詐騙集團
    成員，用以供該欺集團作為存、提、匯款所用，而以此方式
    幫助該詐欺集團向他人詐取財物，嗣該詐騙集團成員，（一
    ）於97年1 月12日下午3 時許，撥打電話給丙○○，佯稱因
    丙○○有叫應召小姐卻反悔，而要求丙○○匯款，致其因而
    陷於錯誤，至台北縣板橋市○○路○ 段自動櫃員機匯款3 次
    共新臺幣（下同）5 萬6 千元至乙○○上揭中信銀行帳戶內
    。（二）於97年1 月14日下午8 時30分許，利用電腦設備連
    結網際網路與甲○○聊天，並佯稱若相約見面，需先操作提
    款機，以確認身分等語，致甲○○陷於錯誤，於97年1 月14
    日下午9 時45分許，前往臺北市○○區○○路510 號臺灣新
    光商業銀行，匯款29,168元至賴冠宏所開設之臺灣郵政股份
    有限公司彰化大村郵局帳號00000000000000號帳戶內（賴冠
    宏涉嫌詐欺部分，另經檢察官移本院併案審理）；又於97年
    1 月15日某時許，該詐騙集團成員復來電，向甲○○佯稱為
    防止其個人資料外洩，需將帳戶存款一併存入乙○○上揭中
    信銀行帳戶內，致甲○○復陷於錯誤，分別於97年1 月15
    日下午11時36分許、97年1 月16日凌晨零時13分、14分、15
    分及17分許，以中信銀行提款機，各匯款1 萬元、3 萬元、
    3 萬元、3 萬元及2 萬元至乙○○上揭中信銀行帳戶內，嗣
    甲○○發覺有異，悉知受騙並報警處理，始循線查悉上情。
二、案經臺北巿政府警察局北投分局報告臺灣士林地方法院檢察
    署檢察官偵查起訴，及臺灣臺北地方法院檢察署檢察官移送
    併辦。
    理  由
一、按簡式審判程序之證據調查，不受第159 條第1 項之限制，
    刑事訴訟法第273 條之2 定有明文，是依上開規定，於行簡
    式審判程序之案件，被告以外之人於審判外之陳述，除有其
    他不得作為證據之法定事由外，應認具有證據能力。查證人
    丙○○、甲○○於警詢時之證述，雖係被告以外之人於審判
    外之陳述，惟因本案採行簡式審判程序，復無其他不得做為
    證據之法定事由，揆諸首揭說明，應認具有證據能力，合先
    敘明。
二、訊據被告乙○○對於能預見其提供銀行帳戶予不相識之人使
    用，可能幫助詐欺犯罪者將被害人因受詐欺而匯入該帳戶之
    金錢以現金提領，致被害人或警方僅能查知帳戶名義人，而
    無從追查該詐欺犯罪者及金錢實際流向，仍不違其本意，基
    於幫助詐欺犯意，將其開戶取得之帳戶上開之提款卡、提款
    卡密碼，交付與姓名、年籍不詳之成年男子，供作為其存、
    提、匯款之用等情，坦承不諱，而犯罪集團利用上開銀行帳
    戶將被害人因受詐欺而匯入該帳戶之金錢以現金提領，並經
    被害人丙○○、甲○○分別於警詢中證述甚詳，此外復有中
    信銀行之被告乙○○開戶資料、帳戶歷史交易查詢報表及中
    信銀行客戶交易明細表五紙、中信銀行匯款收據影本三張，
    分別附於偵查卷可稽，事證明確。
三、按金融存款帳戶，事關存戶個人財產權益之保障，與存戶之
    印鑑章、提款卡結合，其專屬性、私密性更形提高，一般人
    亦均有應妥為保管存摺、提款卡，以防止被他人冒用之認識
    ，縱有特殊情況偶有將存摺、印鑑章交付他人之需，亦必深
    入瞭解其用途後再行提供以使用，恆係吾人日常生活經驗與
    事理；且金融帳戶為個人理財之工具，申請開設金融帳戶並
    無任何特殊之限制，一般民眾皆可以存入最低開戶金額之方
    式申請開戶，一個人可以在不同之金融機構申請多數之存款
    帳戶使用，並無何困難，此乃眾所週知之事實。則依一般人
    之社會生活經驗，苟見非親非故之人不以自己名義申請開戶
    ，反而向他人蒐集金融機構帳戶供己使用，衡情對收集者將
    所收集之帳戶用於詐欺犯罪乙節當有預見。況觀諸現今社會
    上，詐騙集團收購人頭帳戶，持以作為信貸、手機簡訊詐欺
    之事，常有所聞，出賣或出借帳戶予非親非故之人，受讓人
    係為謀非正當資金進出，而隱瞞行為人身份曝光之不法使用
    ，幾乎已成為人盡皆知之犯罪手法等情，益當信而有徵。本
    件被告乙○○明知將提款卡、提款卡密碼等有關個人財產、
    身分之物品，淪落於不明人士手中，極易被利用為與財產有
    關之犯罪工具；被告竟加以同意，顯然對於該帳戶作為不法
    使用，有所認識且並不違背其本意，是雖卷內事證並無積極
    證據證明被告知悉該詐欺犯罪集團將如何犯罪，而無法於本
    件認定被告有共同詐欺之犯罪認識，但其既對帳戶交付他人
    使用，可能遭犯罪集團用以犯罪有所預見，且不違背本意而
    為之，應有幫助詐欺取財之不確定故意甚明。
四、核被告所為，係犯刑法第339 條第1 項詐欺取財之幫助犯。
    被告基於單一幫助詐欺之犯意，提供帳戶與本件實行詐欺犯
    罪者之行為，構成幫助詐欺取財罪。被告對詐欺正犯提供帳
    戶資以助力，但並未參與詐欺犯罪行為之實行，應屬幫助他
    人實行犯罪行為，為幫助犯，爰依刑法第30條第2 項規定減
    輕其刑。又本件實行詐欺犯罪者，先後雖有2 次詐欺取財犯
    行，惟被告僅有1 次提供1 個帳戶予本件實行詐欺犯罪者之
    行為，被告應成立想像競合犯，僅構成幫助詐欺取財罪一罪
    。又移送併辦如事實一（一）所載之幫助詐騙集團詐騙丙○○部分與起訴書所載之詐騙甲○○部分有想像競合犯之關係
    ，為裁判上之ㄧ罪，為起訴效力所及，本院自應併與審究。
    爰審酌被告之品行，犯罪手段、生活狀況、智識程度、犯罪
    所生之損害及於本院審理時坦承犯行，表示悔悟，未與被害
    人和解等一切情狀，量處如主文所示之刑，並諭知易科罰金
    之折算標準。
據上論斷，應依刑事訴訟法第273 條之1 第1 項、第299 條第1
項前段，刑法第339 條第1 項、第55條、第30條第2 項、第41條
第1 項前段，刑法施行法第1 條之1 ，判決如主文。
本案經檢察官翁偉倫到庭執行職務。
中    華    民    國    97    年    8     月    27    日
                  刑事第一庭    法  官  賴邦元
以上正本證明與原本無異。
如不服本判決，應於收受送達後10日內向本院提出上訴書狀，其
未敘述上訴之理由者並得於提起上訴後20日內向本院補提理由書
（均須按他造當事人之人數附繕本）。
                                書記官  游育慈
中    華    民    國    96    年    8     月    27    日
附錄本案論罪科刑法條之依據:
中華民國刑法第339條
（普通詐欺罪）
意圖為自己或第三人不法之所有，以詐術使人將本人或第三人之
物交付者，處5 年以下有期徒刑、拘役或科或併科1 千元以下罰
金。
以前項方法得財產上不法之利益或使第三人得之者，亦同。
前二項之未遂犯罰之。
中華民國刑法第30條
（幫助犯及其處罰）
幫助他人實行犯罪行為者，為幫助犯。雖他人不知幫助之情者，
亦同。
幫助犯之處罰，得按正犯之刑減輕之。


司法院資訊處製作；財團法人民間司法改革基金會備份。
